臺灣板橋地方法院交通事件裁定　　　　100年度交聲字第838號
原處分機關　臺北市交通事件裁決所
異　議　人
即受處分人　林永
上列受處分人因違反道路交通管理處罰條例案件，對於臺北市交
通事件裁決所民國100 年3 月11日北市裁罰字第裁22-A01YMW761
號所為之裁決處分（原舉發案號：臺北市政府警察局98年12月22
日北市警交大字第A01YMW761號）聲明異議，本院裁定如下：
    主  文
異議駁回。
    理  由
一、原處分意旨略以：異議人即受處分人林永於民國98年12月
    19日7 時42分許，駕駛車號5227-EL 號自用小客車，行經臺
    北市○○路3 號前，因有「汽車駕駛人酒精濃度超過規定標
    準達0.62毫克」之違規行為，經臺北市政府警察局交通警察
    大隊員警以臺北市政府警察局98年12月22日北市警交大字第
    A01YMW761 號舉發違反道路交通管理事件通知單攔停舉發。
    並經臺灣臺北地方法院檢察署檢察官以99年度偵字第1817號
    為緩起訴處分確定。嗣經原處分機關於100 年3 月11日北市
    裁罰字第裁22-A01YMW761號裁決書，爰依道路交通管理處罰
    條例第35條第1 項第1 款，裁處罰鍰新臺幣（下同）4 萬9
    千5 百元，吊扣駕駛執照1 年（裁決書載為12個月，業已吊
    扣），並依同條例第24條第1 項第2 款（裁決書漏載）之規
    定施以道路安全講習；其中罰鍰部分因緩起訴期間已向國庫
    支付3 萬元，依同條例第35條第8 項（裁決書漏載此條項）
    規定，尚須繳納1 萬9 千5 百元等語。
二、聲明異議意旨略以：異議人已向國庫繳納3萬元罰緩云云。
三、按汽車駕駛人飲用酒類或其他類似物後其吐氣所含酒精濃度
    超過每公升0.25毫克或血液中酒精濃度超過百分之0.05以上
    者，不得駕車；汽車駕駛人，駕駛汽車經測試檢定，酒精濃
    度超過規定標準者，處新臺幣1 萬5 千元以上6 萬元以下罰
    鍰，並當場移置保管該車輛及吊扣其駕駛執照1 年；因而肇
    事致人受傷者，並吊扣其駕駛執照2 年；致人重傷或死亡者
    ，吊銷其駕駛執照，並不得再考領；汽車駕駛人，有35條第
    1 項規定之情形者，應接受道路交通安全講習，道路交通安
    全規則第114 條第2 款、道路交通管理處罰條例第35條第1
    項第1 款、第24條第1 項第2 款分別定有明文。
四、經查：
  (一)本件異議人即受處分人林永於98年12月19日7 時42分許，
    駕駛車號522-EL號自用小客車，行經臺北市○○路3 號前，
    經測試檢定其吐氣酒精濃度為每公升0.62毫克，由臺北市政
    府警察局交通警察大隊執勤員警當場製單舉發等情，此有舉
    發通知單影本1 紙在卷可憑，且為異議人所未爭執，堪認屬
    實。據此，原處分機關認定異議人有「汽車駕駛人，駕駛汽
    車經測試檢定有酒精濃度超過規定標準（吐氣酒精濃度每公
    升0.55毫克以上）」之違規行為，固有理由。然異議人因上
    開違法行為，另涉犯刑法第185 條之3 罪嫌，前經臺灣臺北
    地方法院檢察署檢察官於99年1 月29日以99年度偵字第1817
    號為緩起訴處分，於同年2 月9 日確定，其緩起訴期間為1
    年，異議人應於收受檢察官執行緩起訴處分命令通知書後2
    個月內向國庫繳交3 萬元，嗣異議人已依命令履行，該緩起
    訴處分並於100 年2 月8 日期滿未經撤銷等情，亦有上開緩
    起訴處分書、執行緩起訴處分命令通知書、臺灣高等法院被
    告前案紀錄表各1 份附卷可考。
  (二)按行政罰法第26條第1 項、第2 項規定：「一行為同時觸犯
    刑事法律及違反行政法上義務規定者，依刑事法律處罰之。
    但其行為應處以其他種類行政罰或得沒入之物而未經法院宣
    告沒收者，亦得裁處之。」「前項行為如經不起訴處分或為
    無罪、免訴、不受理、不付審理之裁判確定者，得依違反行
    政法上義務規定裁處之。」此即所謂之「一事不二罰」原則
    ，探究其立法目的，係以一行為同時觸犯刑事法律及違反行
    政法上義務規定時，由於刑罰與行政罰同屬對不法行為之制
    裁，而刑罰之懲罰作用較強，故依刑事法律處罰，即足資警
    惕時，實無一事二罰再處行政罰之必要；且刑事法律處罰，
    由法院依法定程序為之，較符合正當法律秩序，應予優先適
    用。但罰鍰以外之沒入或其他種類行政罰，因兼具維護公共
    秩序之作用，為達行政目的，行政機關仍得併予裁處。又此
    所稱「其他種類行政罰」，係指違反行政法上之義務應受「
    裁罰性」之「不利處分」而言，依行政罰法第2 條規定，應
    包括限制或禁止行為之吊扣證照處分及警告性之講習處分在
    內，合先敘明。
  (三)次按被告所犯為死刑、無期徒刑或最輕本刑3 年以上有期徒
    刑以外之罪，檢察官參酌刑法第57條所列事項及公共利益之
    維護，認以緩起訴為適當者，得定1 年以上3 年以下之緩起
    訴期間為緩起訴處分，其期間自緩起訴處分確定之日起算。
    檢察官為緩起訴處分者，得命被告於一定期間內遵守或履行
    下列各款事項：…四向公庫或該管檢察署指定之公益團體、
    地方自治團體支付一定之金額。五向該管檢察署指定之政府
    機關、政府機構、行政法人、社區或其他符合公益目的之機
    構或團體提供40小時以上240 小時以下之義務勞務。被告於
    緩起訴期間內，有左列情形之一者，檢察官得依職權或依告
    訴人之聲請撤銷原處分，繼續偵查或起訴：…三違背第253
    條之2 第1 項各款之應遵守或履行事項者，刑事訴訟法第25
    3 條之1 第1 項、第253 條之2 第1 項第4 款、第5 款、第
    25 3條之3 第1 項第3 款定有明文。準此，被告經檢察官為
    緩起訴處分，並命履行上揭向公庫或該管檢察署指定之公益
    團體、地方自治團體支付一定之金額，或向該管檢察署指定
    之政府機關、政府機構、行政法人、社區或其他符合公益目
    的之機構或團體提供義務勞務者，被告所履行之該等命令名
    義上雖非刑罰，但仍是一種特殊的處遇措施，倘被告未履行
    即構成撤銷緩起訴處分之事由，足以造成被告之財產減少或
    義務增加，性質上亦屬干預人民自由之處分，與刑事制裁無
    異，實質上為刑事處罰。故知緩起訴處分與不起訴處分之內
    涵有所差異，僅於緩起訴處分期滿未經撤銷時，其效力與不
    起訴處分已確定者相同，均有刑事訴訟法第260 條所定不得
    對於同一案件再行起訴之確定力，但不能謂緩起訴處分即是
    不起訴處分之下位概念。此觀刑事訴訟法第260 條法文將「
    不起訴處分已確定」及「緩起訴處分期滿未經撤銷」二者分
    別列舉甚明。有謂：「緩起訴者，乃附帶條件的不起訴處分
    ，亦即是不起訴的一種」云云，並非完全精確。而行政罰法
    第26條第2 項規定：「前項行為如經不起訴處分或為無罪、
    免訴、不受理、不付審理之裁判確定者，得依違反行政法上
    義務規定裁處之。」即上揭「一事不二罰」原則之例外者，
    顯係考量行為人之違法行為實質上既未經刑罰制裁確定，此
    時為達行政目的，對行為人依違反行政法上義務規定裁處之
    ，即無重複處罰之疑慮。職是之故，該條項所指之「不起訴
    處分」，自不宜任意擴大解釋涵蓋「緩起訴處分」在內，特
    別是命令被告履行上述義務而具有刑事處罰色彩之緩起訴處
    分。
  (四)又94年12月28日修正公布，95年7 月1 日施行之道路交通管
    理處罰條例第35條第8 項規定：「前項汽車駕駛人，經裁判
    確定處以罰金低於本條例第92條第3 項所定最低罰鍰基準規
    定者，應依本條例裁決繳納不足最低罰鍰之部分」之規定，
    核屬行政罰法第26條之特別規定。查酒後駕車經檢察官為緩
    起訴處分，並命被告向公益團體捐款或提供義務勞務者，被
    告係履行檢察官為緩起訴處分命令，此等命令名義上雖非刑
    罰，但仍是一種特殊的處遇措施，造成被告之財產減少或義
    務增加，性質上亦屬干預人民自由之處分，與刑事制裁無異
    ，實質上為刑事處罰，已如前述。故檢察官為緩起訴處分並
    命向公益團體捐款者，其捐款解釋上亦屬道路交通管理處罰
    條例第35條第8 項所規定之罰金，監理機關雖不得再為行政
    裁罰，惟若行為人依緩起訴處分所支付之捐款金額，未達道
    路交通管理處罰條例第92條第3 項所訂最低罰鍰基準規定者
    ，依該條例第35條第8 項之規定，即須補繳不足最低罰鍰之
    部分，始為適法。是檢察官為緩起訴處分並命捐款者，其捐
    款解釋上亦屬道路交通管理處罰條例第35條第8 項所規定之
    罰金，若駕駛人所支付之緩起訴處分金，未達道路交通管理
    處罰條例第92條第3 項所定最低罰鍰基準規定者，依該條例
    第35條第8 項之規定，仍須補繳不足最低罰鍰之部分。則於
    緩起訴猶豫期間屆滿後，對上述不足額處分，處分機關仍有
    裁處罰鍰之空間，惟此須俟緩起訴猶豫期間屆滿後始得為之
    （臺灣高等法院暨所屬法院97年法律座談會刑事類提案第39
    號研討意見參照）。
  (五)異議人上開酒後駕車之行為，既同時違反道路交通管理處罰
    條例第35條第1 項第1 款與刑法第185 條之3 之規定，係一
    行為同時觸犯刑事法律及違反行政法上義務規定，依行政罰
    法第26條第1 項前段規定，應依刑事法律處罰之。而異議人
    酒後駕車違反刑法第185 條之3 之規定，業經臺灣臺北地方
    法院檢察署檢察官於99年1 月29日以99年度偵字第1817號為
    緩起訴處分，於同年2 月9 日確定，其緩起訴期間為1 年，
    異議人應於收受檢察官執行緩起訴處分命令通知書後2 個月
    內向國庫繳交3 萬元，嗣異議人已依命令履行，該緩起訴處
    分並於100 年2 月8 日期滿未經撤銷等情，俱如前述。揆諸
    前揭說明，異議人既因本件酒後駕車之行為，經檢察官為緩
    起訴處分，並命異議人向國庫支付3 萬元，該命令名義上雖
    非刑罰，惟其性質仍與刑事制裁無異，實質上為刑事處罰，
    該緩起訴處分金解釋上已屬道路交通管理處罰條例第35條第
    8 項所規定之罰金，而異議人為本件違規時之酒精濃度超過
    每公升0.62毫克以上，依道路交通管理事件統一裁罰基準表
    ，其最低裁罰基準為4 萬9 千5 百元，是依同條項規定，原
    處分機關就異議人違反行政法上義務而受罰鍰4 萬9 千5 百
    元部分，僅就異議人因同一行為所受罰金刑事處分（即3 萬
    元）低於主管機關依該條例第92條第3 項所定之最低罰鍰基
    準規定（即4 萬9 千5 百元，見道路交通管理事件統一裁罰
    基準表）之不足部分（即1 萬9 千5 百元），依同條例第35
    條第8 項之規定，裁處異議人仍須補繳罰鍰1 萬9 千5 百元
    ，於法即無不合。
  (六)另原處分機關裁處吊扣駕駛執照1 年（已吊扣）及施以道安
    講習部分，雖未據異議人聲明異議，然因酒後駕車僅有一交
    通違規行為，且有關其處罰效果之罰鍰、吊扣駕駛執照及施
    以道路交通安全講習等與該交通違規行為是否存在，均無從
    分離，本院自應就原處分全部加以審理（臺灣高等法院暨所
    屬法院98年法律座談會刑事類提案第23號意旨參照）。而關
    於裁處吊扣駕駛執照及施以道路交通安全講習部分，均係屬
    行政罰法第26條第1 項但書及第2 條第1 款、第4 款所稱之
    其他種類行政罰，為維護交通安全，促使駕駛人於飲酒後能
    知所警惕，實有教導駕駛人了解交通規則並加強其遵循之必
    要，是原處分機關就此部分予以裁處，亦屬有據，併此敘明
    。
五、綜上所述，本件異議人於上開時、地酒後騎車之違規行為，
    係屬同時觸犯刑事法律及違反行政法上義務規定，異議人雖
    已因臺灣臺北地方法院檢察署檢察官命其向國庫支付3 萬元
    ，惟其繳納之金額尚未逾道路交通管理處罰條例第92條第3
    項所訂最低罰鍰基準規定，揆諸前揭規定與說明，原處分機
    關仍得裁處該行為人不足部分之罰鍰；另原處分關於吊扣駕
    駛執照1 年（已吊扣）及施以道安講習之部分，係預防將來
    再犯危險之管制罰，而有別於前揭針對已發生違規事實科處
    罰鍰之行政秩序罰，屬行政罰法第26條第1 項但書所稱之「
    其他種類行政罰」，原處分機關仍得依法予以裁處。是本件
    異議人之異議為無理由，應予駁回。
據上論斷，應依道路交通管理處罰條例第87條第2 項，道路交通
事件處理辦法第18條，裁定如主文。
中    華    民    國   100    年    3     月    31    日
                        交通法庭  法  官  傅明華
上列正本證明與原本無異。
如不服本裁定應於送達後5日內向本院提出抗告狀。（須附繕本
）。
                                  書記官  蔡一如
中    華    民    國   100    年    4     月    6     日